【裁判字號】    99,台上,7160
【裁判日期】    991118
【裁判案由】    違反槍砲彈藥刀械管制條例
【裁判全文】
最高法院刑事判決            九十九年度台上字第七一六０號
上  訴  人  林正
上列上訴人因違反槍砲彈藥刀械管制條例案件，不服台灣高等法
院中華民國九十七年十月三十一日第二審判決（九十七年度上訴
字第四九八六號，起訴案號：台灣板橋地方法院檢察署九十六年
度偵字第四七六四號），提起上訴，本院判決如下：
    主  文
上訴駁回。
    理  由
按刑事訴訟法第三百七十七條規定，上訴於第三審法院，非以判
決違背法令為理由，不得為之。是提起第三審上訴，應以原判決
違背法令為理由，係屬法定要件。如果上訴理由書狀並未依據卷
內訴訟資料，具體指摘原判決不適用何種法則或如何適用不當，
或所指摘原判決違法情事，顯與法律規定得為第三審上訴理由之
違法情形，不相適合時，均應認其上訴為違背法律上之程式，予
以駁回。又不服地方法院之第一審判決而上訴者，應向管轄第二
審之高等法院為之；上訴書狀應敘述具體理由；第二審法院認為
上訴書狀未敘述理由者，應以判決駁回之。刑事訴訟法第三百六
十一條第一項、第二項、第三百六十七條前段分別定有明文。所
謂應敘述具體理由，必係依據卷內既有訴訟資料或提出新事證，
指摘或表明第一審判決有何採證、認事、用法或量刑等足以影響
判決本旨之不當或違法，而構成應予撤銷之具體事由，始克相當
；如未依上揭意旨指出具體事由，而僅泛言或單憑當事人片面說
詞，指摘原判決採證認事違法、用法不當、判決不公、量刑過重
等等，即屬未敘述具體理由，所提第二審上訴不合法律上之程式
，得不經言詞辯論，由第二審法院予以判決駁回。本件上訴人林
正不服第一審判決依想像競合犯規定，從一重論處未經許可，
持有可發射子彈具有殺傷力之改造槍枝罪刑（量處有期徒刑三年
，併科罰金新台幣六萬元），提起第二審上訴之理由略以：扣案
槍、彈係友人黃永宏向其借用車輛而遺留於車內未取走，其係於
不知情狀態下遭置入，且未曾動過該槍、彈，欠缺「持有」之主
觀意思及客觀行為，復因顧及己身、家人有遭報復之危險，只能
期待黃永宏儘速取回該槍、彈，自不應予論罪云云。原判決以上
訴人上開第二審上訴理由，並未依據卷內訴訟資料或提出新事證
，具體表明第一審判決有何足以影響判決本旨之不當或違法，揆
諸上開說明，非屬適法之上訴第二審具體理由，因認其第二審上
訴不合法律上程式，依刑事訴訟法第三百六十七條前段、第三百
七十二條規定，不經言詞辯論，逕予駁回，經核於法並無不合。
上訴意旨仍執前詞，並以上訴人所提出之第二審上訴狀已就被訴
罪名之構成要件據理爭執，即已具體陳述不服第一審判決之理由
，況上訴人所犯之罪屬強制辯護案件，如原審認上訴人之第二審
上訴狀未敘述理由，亦應先定期命其辯護人補正，即縱認上訴人
所為仍應處罰，亦屬情輕法重，所犯情狀又顯可憫恕，原判決未
依刑法第五十九條規定減輕其刑，自屬違法云云，顯係誤解上開
法定上訴第二審具體理由之涵意。且第二審法院認為上訴書狀未
敘述理由，依刑事訴訟法第三百六十一條第三項規定，固應定期
間命其補正；然上訴書狀如已敘述理由，但認其非屬具體理由者
，所為上訴，即不符合同法第三百六十一條第二項規定上訴之法
定要件，依同法第三百七十二條規定，自得不經言詞辯論逕行判
決駁回，無定期命補正問題。原判決既以上訴人提起第二審上訴
，其上訴狀已敘述理由，但所述非屬具體理由，而認其上訴違背
法定要件，自無庸定期命其補正。上訴意旨就此指摘，核與首揭
得為第三審上訴理由之違法情形，不相適合。又原審係以上訴人
在第二審之上訴不合法律上之程式，予以駁回，並未就實體事項
為審理，而第三審為法律審，僅在審查第二審判決有無違背法令
。其餘上訴意旨，均係對第一審判決之採證、認事及原判決之量
刑等實體事項為爭執，並非針對原審之程序判決違背法令執為指
摘，亦難認係適法之第三審上訴理由。本件上訴違背法律上之程
式，應予駁回。
據上論結，應依刑事訴訟法第三百九十五條前段，判決如主文。
中    華    民    國  九十九  年   十一   月   十八   日
                      最高法院刑事第五庭
                          審判長法官  謝  俊  雄  
                                法官  陳  世  雄  
                                法官  魏  新  和  
                                法官  徐  文  亮  
                                法官  吳  信  銘  
本件正本證明與原本無異
                                      書  記  官  
中    華    民    國  九十九  年   十一   月  二十三  日
                                                       s

司法院資訊處製作；財團法人民間司法改革基金會備份。
